---
title: "Ejercicios con rtweet"
description: 
author:
  - name: Carla Puentes
    url: {}
date: 2022-10-19
output:
  distill::distill_article:
    self_contained: false
---

En este post realizaré algunos ejercicios con la librería rtweet en base al Capítulo 12 del libro AnalizaR Datos Políticos.

Con Rtweet puedo acceder gratuitamente al API de Twitter, obteniendo no tan solo tweets y retweets (con un tope de 1,000), sino también información sobre usuarios.

En primer lugar, voy a explorar qué usuarios están twitteando sobre China y Chile:


```{r users, include=TRUE}
library(rtweet)
library(tidyverse)
users <- search_users("#china and #chile",
                      n = 1000)

#Y visualizo la información de esta forma:
head(users, n = 500)

#Para evaluar también de dónde son estos usuarios, bajo el sesgo de que no todas las personas comparten información fidedigna sobre su ubicación en redes sociales:
length(unique(users$location))

users %>%
  count(location, sort = T) %>%
  mutate(location = reorder(location,n)) %>%
  na.omit() %>% filter(location != "") %>% 
  top_n(20) %>%
  ggplot(aes(x = location,y = n)) +
  geom_col() +
  coord_flip() +
      labs(x = "Ubicación",
      y = "Frecuencia",
      title = "Usuarios de Twitter - Ubicaciones únicas")
```
También puedo realizar este ejercicio con tweets que mencionen a China:

```{r tweets, include=TRUE}

rt_china <- search_tweets(
  "#china", n = 1000, include_rts = FALSE)

#Información con la cual puedo examinar la tendencia temporal de estos tweets:

rt_china %>%
  ts_plot("5 minutes") +
  ggplot2::theme_minimal() +
  ggplot2::theme(plot.title = ggplot2::element_text(face = "bold")) +
  ggplot2::labs(
    x = NULL, y = NULL,
    title = "Frecuencia de #China en los tweets de los últimos 3 días",
    subtitle = "",
    caption = "Fuente: Datos recolectados desde la API de Twitter, usando el paquete rtweet"
  )
```





