---
title: "Taller 3"
description:
author:
  - name: Carla Puentes
    url: 
date: 2022-08-26
output:
  distill::distill_article:
    self_contained: false
---


```{r setup, include=FALSE}
knitr::opts_chunk$set(echo = FALSE)
```

library(tidyverse)
library(sjmisc)
library(haven)
library(kableExtra)

df <- haven::read_dta("data/2004-2018 LAPOP AmericasBarometer Merge (v1.0FREE).dta"

colnames(df)

p_seleccion <- readxl::read_excel("input/220809 - Preguntas LAPOP.xlsx") %>% 
  mutate(year_2010 = str_to_lower(year_2010)) %>% 
  filter(!is.na(year_2010))
  
v_seleccion <- p_seleccion$year_2010

frq(df, pais)

lapop_chile_220824 <- df %>% 
  select(pais, wave, year, v_seleccion, q2) %>% 
  filter(pais == 13) %>% 
  write_rds("output/lapop_chile_220824.rds") %>% 
  write_dta("output/lapop_chile_220824.dta")

lapop_int_220824 <- df %>% 
  select(pais, wave, year, v_seleccion, q2) %>% 
  write_dta(., "output/lapop_int_220824.dta") %>% 
  write_rds(., "output/lapop_int_220824.rds")

lapop_chile_220824%>%
  filter(year==2008)%>%
  frq(.,eff1)
  
```{r}
lapop_chile_220824 %>% 
  filter(year==2008) %>% 
  ggplot(aes(x=as_factor(eff1))) +
  geom_bar(color="#f08080",fill="#f4978e",alpha=0.5)+
  scale_x_discrete(labels = function(x) str_wrap(x, width = 10))+
  labs(title = "Figura 3. Gráfico de barras 'Interés del gobierno' (EFF1) para el año 2008.",
       subtitle="Pregunta: 'A los que gobiernan el país le interesa lo que piensa la gente como usted. ¿Hasta qué punto está de acuerdo o en desacuerdo con esta frase?'",
       x=" ", y="Frecuencia")+
  theme_minimal(base_family="Arial")
```

```{r}
lapop_chile_220824 %>% 
ggplot(aes(x=as_factor(eff1),y=q2)) +
  geom_jitter(shape=16,position=position_jitter(0.2),color="#588157")+
  geom_boxplot(fill="#a3b18a",color="#3a5a40",alpha=0.5) +
  stat_summary(fun=mean,colour="black",geom="text",show.legend=FALSE,
               vjust=-0.7,family="Arial",
               aes(label=round(..y.., digits=1))) +
  scale_x_discrete(labels=function(x)str_wrap(x,width=10)) +
    labs(title="Figura 4. Boxplot 'Interés del gobierno' (EFF1) por edad de los encuestados (q2) para el año 2008.",
       subtitle = "Pregunta: 'A los que gobiernan el país le interesa lo que piensa la gente como usted. ¿Hasta qué punto está de acuerdo o en desacuerdo con esta frase?'", 
       x =" ",y="Edad") +
  theme_minimal(base_family="Arial")
```
library(kableExtra)
install.packages("devtools")
devtools::install_github("desuc/desuctools",force=TRUE)

```{r}
tabla_pais_pn4 <- tabla_vars_segmentos(lapop_int_220824,
                                       .vars = vars(pn4),
                                       .segmentos = vars(pais),
                                       total = T)
tabla_pais_pn4 %>%
  select(2,5:7)%>%
   mutate(prop = scales::percent(prop, accuracy = 2)) %>% 
   knitr::kable(., 
               col.names = c('País','Categoría','Casos','%'),
               caption = 'Tabla 1: Respuestas acumulativas LAPOP 2008-2018.<br> Pregunta: En general, usted diría que está muy satisfecho, satisfecho, insatisfecho o <br> muy insatisfecho con la forma en que la democracia funciona en [pais].', align = 'llrr') %>% 
  kable_styling(bootstrap_options = c("striped"), html_font = 'Arial') %>%
  column_spec(1, width_min = "3cm") %>% 
  column_spec(2, width_min = "3cm") %>% 
  column_spec(3:4, width_min = "2cm") %>% 
  collapse_rows(columns=1,valign='top')%>%
  scroll_box(width = "100%", height = "300px")
```